臺灣花蓮地方法院刑事判決
110年度交易字第85號
公  訴  人  臺灣花蓮地方檢察署檢察官
被      告  楊璨宇



上列被告因過失傷害案件，經檢察官提起公訴（110年度偵字第3
218號），被告於本院準備程序中就被訴事實為有罪之陳述，經
告知簡式審判程序之旨，並聽取當事人之意見後，本院合議庭裁
定由受命法官獨任依簡式審判程序審理，判決如下：
    主    文
楊璨宇汽車駕駛人無駕駛執照駕車，而犯過失傷害罪，處拘役肆
拾伍日，如易科罰金，以新臺幣壹仟元折算壹日。
    犯罪事實
一、楊璨宇於民國110年1月1日22時45分許，無照駕駛車牌號碼0
    0-0000號自用小客車，沿花蓮縣玉里鎮玉里大橋右轉進入興
    國路一段由南往北行駛，行經該路段16號時，本應注意在劃
    有分向限制線之路段，不得駛入來車之車道內，而依當時之
    情形，並無不能注意之情事，竟疏未注意及此，因精神不濟
    誤踩油門，加速駛入對向車道，適施嘉元駕駛車牌號碼0000
    -00號自用小客車，搭載黃婉樺、黃○○（100年2月生，名籍
    詳卷）行經該處而閃避不及，致雙方碰撞肇事，使施嘉元受
    有右手及前臂挫傷及韌帶拉傷等傷害；黃婉樺受有前胸壁及
    頸部挫傷、右側腕部挫傷及韌帶扭傷、四肢多處挫傷、頭部
    鈍傷、下背和骨盆挫傷等傷害；黃○○則受有左側胸壁挫傷之
    傷害。
二、案經施嘉元、黃婉樺委訴由花蓮縣警察局玉里分局報告臺灣
    花蓮地方檢察署檢察官偵查起訴。
    理    由
一、被告楊璨宇所犯為死刑、無期徒刑、最輕本刑為三年以上有
    期徒刑之罪或高等法院管轄第一審案件以外之罪，其於準備
    程序中，先就被訴事實為有罪之陳述，經告知簡式審判程序
    之旨，並聽取當事人意見後，本院裁定進行簡式審判程序，
    且依刑事訴訟法第273條之2規定，簡式審判程序之證據調查
    ，不受同法第159條第1項、第161條之2、第161條之3、第16
    3條之1及第164條至第170條規定之限制，先予敘明。
二、認定犯罪事實所憑之證據及理由
  ㈠上揭犯罪事實，業據被告於警詢、本院準備程序及審判期日
    均坦承在卷，核與告訴人施嘉元、黃婉樺於警詢之指訴大致
    相符，並有道路交通事故現場圖、道路交通事故調查報告表
    （一）、（二）、花蓮縣警察局玉里分局交通分隊道路交通
    事故肇事人自首情形紀錄表、證號查詢汽車駕駛人、車輛詳
    細資料報表、佛教醫療財團法人玉里慈濟醫院診斷證明書及
    照片26張在卷可參，足證被告任意性自白與事實相符，得採
    為認定事實之證據。
  ㈡按汽車在設有慢車道之雙向二車道行駛時，在劃有分向限制
    線之路段，不得駛入來車之車道內，道路交通規則第97條第
    2項、第1項第2款定有明文。查被告雖未領有合法之駕駛執
    照，但其既駕車上路，理應保持清醒並注意車輛周圍環境，
    而其駕車行駛時，依當時情況，並無不能注意之情事，而未
    注意自身精神不濟而影響判斷能力，致誤踩油門衝入對向車
    道，雙方碰撞後造成告訴人等人受有傷害，被告就本案交通
    事故之發生確有過失甚明。
  ㈢綜上，本案事證明確，被告犯行洵堪認定，應依法論科。可
    認被告過失行為與告訴人等人所受傷害之結果間具有相當因
    果關係。
三、論罪科刑：
  ㈠按汽車駕駛人，無駕駛執照駕車、酒醉駕車、吸食毒品或迷
    幻藥駕車、行駛人行道或行經行人穿越道不依規定讓行人優
    先通行，因而致人受傷或死亡，依法應負刑事責任者，加重
    其刑至二分之一，道路交通管理處罰條例第86條第1項定有
    明文。又依道路交通管理處罰條例第86條第1項規定，加重
    其刑至二分之一，因該項加重係對於加害人為汽車駕駛人，
    於從事駕駛汽車之特定行為時，因而致人受傷之特殊行為要
    件予以加重，屬刑法分則加重之性質而成為另一獨立之罪（
    最高法院105年度台上字第1502號判決意旨參照）。查被告
    於案發時未領有合格之駕駛執照，有證號查詢汽車駕駛人存
    卷可佐，故本件事故發生時，被告未領有合格駕駛執照而駕
    車，係屬無駕駛執照駕車。是核被告所為，係犯道路交通管
    理處罰條例第86條第1項、刑法第284條前段之汽車駕駛人無
    駕駛執照，因而犯過失傷害罪；公訴意旨認被告係犯刑法第
    284條前段之過失傷害罪，容有未洽，然因社會基本事實同
    一，並經本院告知上開變更後之罪名，已足保障被告訴訟上
    防禦權，爰依法變更起訴法條，併此敘明。被告以一過失行
    為造成告訴人等人受傷，屬想像競合犯，應依刑法第55條前
    段之規定，從一重論以過失傷害罪。
  ㈡被告無駕駛執照駕車，因過失致人受傷，應依道路交通管理
    處罰條例第86條第1項規定加重其刑。又被告於肇事後，在
    有偵查犯罪權限之機關或公務員發覺其為過失傷害犯罪之犯
    人前，親自向到場員警報明肇事人姓名，進而接受裁判，有
    花蓮縣警察局玉里分局交通分隊道路交通事故肇事人自首情
    形紀錄1紙在卷可查，乃合於自首之要件，爰依刑法第62條
    前段減輕其刑，並先加後減之。
  ㈢爰以行為人責任為基礎，審酌被告：
　　⒈未合法考領駕照即駕駛車輛上路，有違行政規定，且其駕
      駛車輛未能小心謹慎以維自身及其他用路人之安全，竟輕
      忽行車規則，而依當時情形又無不能注意之情事，卻未注
      意自身精神狀況，貿然行車上路，致發生本件交通事故，
      被告所為殊值非議；
　　⒉被告犯後坦承犯行之態度，反省自身錯誤，無任何前案紀
      錄，素行良好；
　　⒊被告行為造成告訴人等人分別受有犯罪事實欄之傷害、告
      訴人施嘉元非本案車禍肇事因素、因雙方金額差距過大，
      致被告未能與告訴人等人達成和解、告訴人黃婉樺表示請
      從重量刑等語；
　　⒋被告於本院審理中自陳高職肄業之教育程度，之前在建設
      公司上班，每月薪水約新臺幣（下同）3萬元，因為疫情
      、過年不好找工作，目前打零工所以薪水不穩定，需要獨
      自一人扶養7歲小孩、繳付房租，案發當天去臺東做石材
      打工，凌晨要趕回臺北繼續工作才勉強上路，因為罰單欠
      繳近40萬元不能考駕照，身上舊疾因無力負擔醫藥費而無
      法就醫之家庭生活經濟狀況等一切情狀，量處如主文所示
      之刑，並諭知易科罰金之折算標準。
據上論斷，應依刑事訴訟法第273條之1第1項、第299條第1項前
段、第300條，判決如主文。
本案經檢察官張立中提起公訴，檢察官蕭百麟到庭執行職務。
中　　華　　民　　國　　111 　年　　1 　　月　　25　　日
　　　　　　　　　刑事第五庭　    法　官　邱韻如
以上正本證明與原本無異。
如不服本判決應於收受送達後20日內向本院提出上訴書狀，並應
敘述具體理由。其未敘述上訴理由者，應於上訴期間屆滿後20日
內向本院補提理由書(均須按他造當事人之人數附繕本)「切勿逕
送上級法院」。告訴人或被害人如對於本判決不服者，應具備理
由請求檢察官上訴，其上訴期間之計算係以檢察官收受判決正本
之日期為準。因疫情而遲誤不變期間，得向法院聲請回復原狀。
中　　華　　民　　國　　111 　年　　1 　　月　　25　　日
                                書記官  呂姿穎

附錄本案論罪科刑法條：
【中華民國刑法第284條】
因過失傷害人者，處1年以下有期徒刑、拘役或10萬元以下罰金
；致重傷者，處3年以下有期徒刑、拘役或30萬元以下罰金。
【道路交通管理處罰條例第86條】
汽車駕駛人，無駕駛執照駕車、酒醉駕車、吸食毒品或迷幻藥駕
車、行駛人行道或行經行人穿越道不依規定讓行人優先通行，因
而致人受傷或死亡，依法應負刑事責任者，加重其刑至二分之一
。
汽車駕駛人，在快車道依規定駕車行駛，因行人或慢車不依規定
，擅自進入快車道，而致人受傷或死亡，依法應負刑事責任者，
減輕其刑。